最高法院民事裁定　　　　　　　　　　　　　　　　九十三年度台抗字第四八七號
　　再 抗告 人　凹凸科技國際股份有限公司（02 Micro International Limited)
　　　　　　　　　　　　SMB.
　　法定代理人　Sterlin.
　　訴訟代理人　張立業律師
　　　　　　　　黃瑞明律師
　　　　　　　　盧柏岑律師
　　再 抗告 人　凹凸電子股份有限公司
　　法定代理人　杜珣弤
　　訴訟代理人　黃瑞明律師
　　　　　　　　盧柏岑律師
右再抗告人因與相對人美商茂力科技股份有限公司台灣分公司間聲請假處分事件，對
於中華民國九十三年三月四日台灣高等法院裁定（九十二年度抗更(一)字第一八號），
提起再抗告，本院裁定如下：
    主  文
再抗告駁回。
再抗告訴訟費用由再抗告人負擔。
    理  由
本件相對人主張：再抗告人以相對人之母公司美商茂力科技股份有限公司（MONOLITH
IC POWER SYSTEMS,INC.）（下稱美商茂力公司）行銷之型號MP1011A「Cold Cathode
Fluorescent Lamp Driver（冷陰極螢光燈管驅動器）」、型號MP1015「Full system
CCFL Driver （全系統精準冷陰極螢光燈管驅動器）」產品（下稱系爭產品）（在美
國為發明專利第0000000號），侵害凹凸科技國際股份有限公司（下稱凹凸科
技公司）在美國所取得之美國發明專利第0000000號（在我國為發明專利第一
五二三一八號）專利，而在網路、媒體散布耳語、傳言相對人侵害凹凸科技公司上開
發明專利，並濫提訴訟，係以不正當行為打擊美商茂力公司在台市場相對人之商譽及
營業權益，爰聲請假處分，求為願提供擔保後，命再抗告人容認相對人對型號MP1011
A、MP1015 之產品，得自行或委請他人或受人委託為使用、出借、出租、供應、提供
、交付、生產、實施、授權或其他該等產品有關之任何使用行為，並得為前揭使用行
為，以產品發表會、說明會、觀摩會、展示會、刊登廣告、產品目錄或其他方式而為
推廣促銷行為，再抗告人不得為任何妨礙、干擾或阻止行為。台灣台北地方法院（下
稱台北地院）於酌定擔保金新台幣（下同）三百二十九萬元或同面額之台新銀行可轉
讓定期存單後，予以准許。再抗告人不服，提起抗告。原法院以：按債權人就金錢以
外之請求，欲保全強制執行者，得聲請假處分；假處分，非因請求標的現狀之變更，
有日後不能強制執行，或甚難執行之虞者，不得為之，民事訴訟法第五百三十二條定
有明文。定暫時狀態之假處分乃係就有爭執之權利關係，為免債權人生有顯著之損害
或急迫之危險，在本案判決確定前形成暫時之法律狀態，以排除現在之危險與不安，
依此維持該狀態，而在將來權利確定時予以實現，因此假處分之目的不在保全將來之
執行。又所謂有爭執之權利關係，乃指應依裁判予以確定之謂，但不一定於當事人間
有相歧之權利關係主張存在，縱無此爭議，但如不為義務之履行，而有急迫之危險時
，亦得核發暫時狀態之假處分。次按，不作為請求，依其不作為之性質是否屬於債務
人之單純不作為，抑或因債權人有作為權利而債務人對此有不得妨阻之忍受義務，得
分為單純之不作為與容忍之不作為。因前者，債權人非基於權利行使之法律關係，僅
出於單純之不作為要求；而後者，債權人有作為之權利得請求債務人忍受其行使權利
，自有受較為優先保護之必要，若先行之不作為假處分係屬單純不作為假處分，而後
行之不作為假處分係屬容忍之不作為假處分時，後行之假處分既有受較為優先保護之
必要，即非不得與先行單純不作為之假處分對抗。經查相對人係美商茂力公司之台灣
分公司，與美商茂力公司關係休戚與共，而相對人主張：美商茂力公司與凹凸科技公
司在美涉及專利侵權訴訟，且凹凸科技公司與其在台子公司凹凸電子股份有限公司（
下稱凹凸電子公司）為不實之散布，以不正手段打擊相對人商譽及營業權益，而聲請
本件假處分。就相對人主張再抗告人對其侵權致其商譽及營業權益受損部分，如涉訴
訟，該爭訟法律關係之事項，自屬其業務範圍，難遽認凹凸電子公司與本件假處分無
關連而不得以之為假處分之債務人。次查相對人與凹凸科技公司就前開用於筆記型電
腦之電源供控制器處於競爭地位，全球市場佔有率相當高，有相對人提出之 Off  Wa
ll Street 諮詢公司之報告可參，倘凹凸科技公司以不正當手段散布對相對人不利之
消息，將影響相對人與凹凸科技公司之市場佔有率，不無侵害相對人之虞。而凹凸科
技公司明知伊與相對人處於競爭地位，卻在其公司網站上散布「02 Micro Files Pa-
tent Infringement Lawsuit Against Monolithic Power Systems, Inc.」（即伊對
美商茂力公司提起專利侵權訴訟），又明知Sumida公司為相對人之下游廠商，在未對
Sumida公司提起專利侵權訴訟前，在網站上不實登載「 02 Micro has filed a pat-
ent infringement complaint in the Eastern District of Texas against Sumida
Corporation in  Japan and  Taiwan and  Sumida  Electronics Incorporated in
Taiwan. 」（即凹凸科技公司在德州對Sumida日本公司及台灣公司提起專利侵權訴訟
），此有相對人提出之網路資料可考，此等舉動對負責台灣市場之相對人就美國發明
專利第0000000號專利權之行使有妨礙之虞。凹凸電子公司係凹凸科技公司在
台灣之子公司，相對人主張其為避免重大損害而有對再抗告人定暫時狀態假處分之必
要，應認可採。再查凹凸科技公司雖另先行向台灣士林地方法院（下稱士林地院）聲
請核發九十一年度裁全字第五四四六號准許假處分裁定，禁止相對人製造、販賣及促
銷系爭產品，惟嗣後相對人向台北地院聲請核發之裁定係請求再抗告人容忍其使用、
出租、出借、供應、提供、交付、生產、實施、授權或其他與系爭產品有關之任何使
用行為及促銷行為，不得為任何妨害、干擾或阻止之行為。上開士林地院第五四四六
號裁定，再抗告人主張系爭產品侵害其發明專利第一五二三一八號，為請求排除並防
止相對人繼續侵害其專利權之行為，而聲請之假處分，其主文係禁止美商茂力公司及
其台灣分公司即相對人自行或委請他人設計、製造、販賣、進口、陳列系爭產品，亦
不得以刊登廣告、散布產品目錄、舉辦產品展示會、說明會或其他任何方式推廣促銷
。再抗告人此先行假處分為單純不作為之假處分。而台北地院本件之裁定，則為相對
人主張再抗告人有利用網站及耳語散布系爭產品侵害其專利等侵權行為，為免再抗告
人不法干預，所聲請之假處分，裁定主文係命再抗告人於相對人提供擔保後，再抗告
人二人及台北地院裁定之另一相對人「凹凸科技公司台灣分公司」應容忍相對人對系
爭產品，自行或委請他人或受人委託為使用、出借、出租、供應、提供、交付、生產
、實施、授權或其他該等產品有關之任何使用行為，並得為前揭使用行為，以產品發
表會、說明會、觀摩會、展示會、刊登廣告、產品目錄或其他方式而為推廣促銷行為
，相對人不得為任何妨礙、干擾或阻止行為。相對人之後假處分為容忍之不作為假處
分，依前述說明，即非不得對抗再抗告人先行單純不作為之假處分。至於再抗告人雖
謂：相對人之聲請狀，僅稱凹凸科技公司與美商茂力公司有專利權之爭執，未釋明該
爭執與凹凸電子公司有何關連，相對人以凹凸電子公司作為假處分之對象，顯有違誤
云云。惟查，相對人以再抗告人因在美國訴訟極有敗訴可能而廣對市場散布耳語傳言
相對人上開MP1015型號之產品侵害凹凸科技公司發明之第一五二三一八號專利，且揚
言提起訴訟。相對人主張再抗告人等以網路散播、媒體報導及濫提訴訟所作不實指控
之行為，係以不正當手段打擊負責美商茂力公司在台市場之相對人之商譽及營業權益
，並構成民法第一百八十四條之侵權行為，聲請假處分，台北地院以凹凸電子公司屬
凹凸科技公司在台灣之子公司，相對人提出之公司登記資料即可明瞭，相對人主張其
為避免重大損害而有對凹凸電子公司定暫時狀態假處分之必要，應屬可採。按法院為
附條件之假處分裁定，命債權人於供擔保後得為假處分，此項擔保係備賠償債務人所
應受之損害，故法院定此項擔保金額，應斟酌債務人所應受之損害為衡量之標準。而
損害賠償除法律另有規定或契約另有約定，應以填補被害人所受損害及所失利益為限
，民法第二百十六條第一項定有明文。相對人請求再抗告人容忍其生產等行為，實係
對再抗告人將可能主張權利被侵害之侵權行為之反制，自得依專利法第八十九條（現
行法為第八十五條）第一項，即適用民法第二百十六條之規定或依侵害人因侵害行為
所得之利益，為計算損害之依據。又損害賠償必以損害結果之發生與加害行為有因果
關係者為限，同理，專利法第八十九條（現行法為第八十五條）第一項第二款「依侵
害人因侵害行為所得利益」，作為損害賠償範圍，亦當以加害人所得利益與加害行為
有因果關係者為限。本件兩造所爭執之專利權僅二件，自以相對人使用此二件專利其
每年可獲利益計之，方屬相當。據勤業眾信會計師事務所會計師依據相對人九十一年
度經會計師查證之會計報表得知，相對人公司系爭產品九十一年度之台灣地區營業收
入為一千零七十萬三千八百六十五元，倘以九十年度系爭產品之同業利潤標準百分之
九計算，再參酌各級法院之審理案件期限預估其訴訟程序期間，當不少於三年四個月
，依此計算，再抗告人於將來訴訟期間可能受之損害額約為三百二十一萬一千一百六
十元，台北地院核定擔保金為三百二十九萬元，尚屬相當。再抗告人以台北地院裁定
未調查再抗告人因假處分可能受之損害，僅估計債權人即相對人於假處分期間在台灣
銷售所得之利益，作為定供擔保金額之基準，認其適用之基準顯有違誤云云，非有理
由等情，爰裁定駁回再抗告人之抗告，經核於法並無不合。按法院就債務人因假扣押
或假處分所受損害，命債權人預供擔保者，其金額之多寡應如何認為相當，原屬於法
院職權裁量之範圍，非當事人所可任意指摘。再抗告論旨謂：原裁定逕以相對人因侵
害行為所得利益作為酌定擔保金之標準，違反本院四十八年台抗字第一四二號判例、
專利法第八十九條第一項之規定云云，非有理由。其他再抗告論旨，仍執陳詞，指摘
原裁定不當，求予廢棄，亦均非有理由。
據上論結，本件再抗告為無理由。依民事訴訟法第四百九十五條之一第一項、第四百
四十九條第一項、第九十五條、第七十八條，裁定如主文。
中　　　華　　　民　　　國　　九十三　　年　　　七　　　月　　　一　　　日
                              最高法院民事第五庭
                                  審判長法官  吳　正　一
                                        法官  劉　福　來
                                        法官  黃　秀　得
                                        法官  黃　義　豐
                                        法官  朱　建　男
      右正本證明與原本無異
                                              書  記  官
中　　　華　　　民　　　國　　九十三　　年　　　七　　　月　　 十六 　　日
                                                                        Ｑ
